【裁判字號】    98,審事聲,36
【裁判日期】    980611
【裁判案由】    聲明異議
【裁判全文】
臺灣高雄地方法院民事裁定            98年度審事聲字第36號
聲  請  人  甲○○
相  對  人  台灣新光商業銀行股份有限公司
                        27、.
法定代理人  乙○○
上列當事人間清償債務事件，異議人對於中華民國98年4 月7 日
本院民事庭司法事務官所為98年度司執字第9837號裁定提出異議
，本院裁定如下：
    主  文
異議駁回。
    理  由
一、按強制執行事件，由法官或司法事務官命書記官督同執達員
    辦理之。本法所規定由法官辦理之事項，除拘提、管收外，
    均得由司法事務官辦理之。強制執行法第3 條及法院組織法
    第17條之2 第1 項第2 款分別定有明文。又當事人或利害關
    係人，對於執行法院強制執行之命令，或對於執行法官、書
    記官、執達員實施強制執行之方法，強制執行時應遵守之程
    序，或其他侵害利益之情事，得於強制執行程序終結前，為
    聲請或聲明異議；前項聲請或聲明異議，由執行法院裁定之
    。亦為強制執行法第12條第1 項、第2 項所明定。故司法事
    務官於強制執行程序中就當事人或利害關係人依第12條所為
    之聲請或聲明異議，自得立於執行法院之地位先為准駁之裁
    定（處分）。次按司法事務官處理事件所為之處分，與法院
    所為者有同一之效力。當事人對於司法事務官處理事件所為
    之終局處分，得於處分送達後10日之不變期間內，以書狀向
    司法事務官提出異議。司法事務官認前項異議有理由時，應
    另為適當之處分；認異議為無理由者，應送請法院裁定之。
    法院認第一項之異議為有理由時，應為適當之裁定；認異議
    為無理由者，應以裁定駁回之。民事訴訟法第240 之3 條及
    第240 之4 條亦分別定有明文。本件異議人原係對於本院民
    事執行處司法事務官所為之執行處分聲明異議，經司法事務
    官就該聲明異議為裁定（即依強制執行法第12條第2 項規定
    所為之裁定，裁定結果為駁回其異議），異議人對該裁定不
    服而提出異議，司法事務官認其異議無理由而送請本院為裁
    定，核與上開條文規定相符，尚無處理程序或權限上之瑕疪
    ，先予說明。
二、異議意旨略以：系爭執行所扣押之帳戶為異議人之薪資轉帳
    戶，異議人之薪資業經扣押三分之一，執行債權人亦參與分
    配，餘三分之二薪資，乃異議人與三名子女維持生活所需，
    且異議人除薪資外，並無其他收入，鈞院民事執行處將異議
    人之薪資轉帳戶扣押執行，其生活將陷入困境，顯違反強制
    執行法第122 條之規定，子女學費均已繳清，亦係透過延後
    及借款方式繳清，又異議人之配偶現無力分攤家庭基本生活
    開銷，故異議人之公公罹患癌症，及配偶之二哥意外過世之
    喪葬費，均由異議人協助處理。之前鈞院民事執行處曾於89
    年9 月27日執行扣押異議人之薪資帳戶，惟最後已經撤銷執
    行命令，為此，依強制執行法第12 2條規定，求為廢棄原裁
    定，撤銷執行命令等語。
三、又按債務人對於第三人之債權，如係維持債務人及其家屬生
    活所必需者，不得為強制執行，固為強制執行法第122 條所
    明定。惟債務人服勞務所獲之薪津，非必全部為維持債務人
    及其家屬生活之必要費用，如除去此項必要費用尚有餘額，
    仍非不得為強制執行。又強制執行法第122 條所稱「維持債
    務人及其家屬生活所必需」，係指依一般社會觀念，維持其
    最低生活，在客觀上不可缺少者而言。至於是否生活所必需
    ，應就債務人之身分地位、經濟狀況、其共同生活之親屬人
    數及當地社會生活水準等情形認定之。況強制執行之目的，
    在使債權人依據執行名義聲請執行機關對債務人施以強制力
    ，強制其履行債務，以滿足債權人私法上請求權之程序，雖
    強制執行法第122 條規定就維持債務人及其共同生活之親屬
    生活所必需者，不得為強制執行，惟此係依一般社會觀念，
    維持最低生活客觀上所需者而言，考其立法目的，非欲藉此
    而予債務人寬裕之生活，債務人仍應盡力籌措，以維債權人
    之權益。（最高法院52年台上字第1683號判例、76年度台抗
    字第392 號裁定參照）。而債務人對於金融機構之存款債權
    ，除另有約定外，非屬繼續性給付之債權，故對存款債權所
    為之強制執行，原則上，其效力應不於扣押後始存入之存款
    （臺灣高等法院暨所屬法院96年法律座談會民執類提案第9
    號討論意見參照）。
四、本件相對人持台灣屏東地方法院97年度執字第4675號債權憑
    證，向原執行法院聲請對異議人在第三人兆豐國際商業銀行
    股份有限公司楠梓分公司（下稱兆豐銀行楠梓分行）所開立
    帳戶（下稱系爭帳戶）存款為強制執行，經原執行法院於98
    年2 月4 日核發雄院高98司執心字第9837號執行命令，就異
    議人對兆豐銀行楠梓分行之存款債權在相對人聲請執行之債
    權額即新台幣（下同）421 萬5,608 元本息範圍內予以扣押
    （下稱系爭扣押命令），經兆豐銀行楠梓分行於98年2 月11
    日函復已就異議人在該分行之存款20萬8,769 元予以扣押。
    惟異議人則以相對人前已就伊對第三人經濟部加工出口區管
    理處之每月薪資債權在1/3 範圍內扣薪參與分配，按債權額
    比例收取，其餘薪資債權則留供伊充作生活費使用，並由第
    三人經濟部加工出口區逕存入系爭帳戶內，詎相對人復就系
    爭帳戶內之存款向原執行法院聲請強制執行，致伊之生活陷
    入困境云云，向原執行法院聲明異議，聲請撤銷系爭扣押命
    令。原執行法院駁回異議人之聲明異議等情，業經本院依職
    權核閱本院98年度司執字第9837號執行卷宗查明屬實。
五、經查，依異議人自行提出之扣薪紀錄顯示其每月薪資約為73
    ,855 元 ，經扣除執行扣押薪資後，每月尚有43,887元之薪
    資所得可供支配運用，遠超過異議人所主張之每月家庭基本
    開銷24,000元。又其雖自93年3 月間起即被執行扣薪，然依
    兆豐銀行楠梓分行依原執行法院扣押命令所回覆之扣押金額
    ，迄至98年2 月11日止，其結存餘額尚有20萬8,769 元，顯
    見執行法院前對異議人所預留之薪資餘額，於除去異議人及
    其家屬之基本生活必需費用後，仍有結餘之儲蓄。而異議人
    就上開餘額之用途，既不能具體指明係為其個人及其家屬生
    活所必需，揆諸上開說明，自非不得對之為強制執行。況依
    民法第1114條、第1115條之規定，異議人之三名子女及公公
    應由其與配偶丙○○即陳丁賀各應負擔2 分之1 扶養義務，
    而異議人之配偶丙○○名下尚有坐落屏東市○○段○○段28
    地號土地、屏東縣屏東市○○里○○路58號底一層之22房屋
    及福特六和汽車一輛，此有稅務電子閘門財產所得調件明細
    表附卷可稽。是異議人及其家屬是否均賴異議人之薪資維生
    ，亦非無疑。而相對人固已就異議人扣押之薪資範圍內參與
    分配，惟相對人之債權既尚未全部獲償，相對人自有權利聲
    請強制執行異議人名下財產以利債權獲得完全之清償。異議
    人所主張之每月固定支出之保險費5,264 元，尚難認係為維
    持基本生活之所需，另外關於異議人及子女等人之學費亦已
    繳清完畢，並有異議人提出之收據可證，至於異議意旨雖有
    ：「配偶之二哥意外過世需喪葬費30萬元及公公需要長期化
    療，需協助負擔醫藥費」云云，然異議人並未就上開事實提
    出證據以實其說，本院自無從採為裁判基礎。況縱認屬實，
    依前開說明，原執行法院所核發之扣押命令效力亦僅及於扣
    押命令送達第三人兆豐銀行楠梓分行之日止之存款債權，對
    於往後異議人領取薪資存款帳戶內存款之權利，並不生影響
    。從而，原執行法院對系爭存款予以扣押執行，於法並無不
    合，亦無致異議人及其家屬不能維持基本生活之情事。異議
    意旨仍執前詞指摘原裁定不當，求為廢棄，為無理由，應予
    駁回
六、據上論結：本件異議為無理由，依強制執行法第3 條、第30
    條之1 、民事訴訟法第240 條之4 第3 項後段，裁定如主文
中    華    民    國    98    年    6     月    11    日
                  民事第二庭法  官  蘇姿月
正本係照原本作成。
如對本裁定抗告，須於裁定送達後10日內向本院提出抗告狀。
中    華    民    國    98    年    6     月    11    日
                            書記官  陳美月


司法院資訊處製作；財團法人民間司法改革基金會備份。
